臺灣花蓮地方法院刑事判決
110年度易字第241號
公  訴  人  臺灣花蓮地方檢察署檢察官
被      告  陳冠庭



上列被告因詐欺案件，經檢察官提起公訴（110年度偵字第3390
號），被告於本院準備程序中就被訴之事實為有罪之陳述，經合
議庭裁定改由受命法官獨任依簡式審判程序審理，並判決如下：
    主  文
陳冠庭共同犯詐欺取財罪，處拘役參拾日，如易科罰金，以新臺
幣壹仟元折算壹日。未扣案之犯罪所得新臺幣肆仟元沒收，於全
部或一部不能沒收或不宜執行沒收時，追徵其價額。          
    事實及理由
一、本案被告陳冠庭所犯之罪，非死刑、無期徒刑、最輕本刑為
    3 年以上有期徒刑之罪，或高等法院管轄第一審之案件，其
    於本院準備程序進行中，就被訴事實為有罪之陳述，經告以
    簡式審判程序之旨，並聽取檢察官、被告之意見後，本院合
    議庭裁定改依簡式審判程序進行審理，是本案之證據調查，
    依刑事訴訟法第273條之2規定，不受同法第159條第1項、第
    161條之2、第161條之3、第163條之1及第164條至第170條規
    定之限制，合先敘明。
二、本件犯罪事實及證據，除犯罪事實欄第1行至第10行所載「
    陳冠庭明知國內社會上層出不窮之詐騙集團或不法份子為掩
    飾其不法行徑，避免執法人員之追究及處罰，經常利用他人
    之金融帳戶掩人耳目，客觀上可預見提供金融帳戶並交付該
    帳戶之存摺、提款卡及密碼予他人使用，他人可能以該帳戶
    遂行財產上犯罪之目的，竟以縱有人持其金融帳戶為詐騙之
    犯罪工具，亦不違其本意之幫助犯意，於民國109年5月18日
    ，將其所保管、由不知情之方聖傑申辦之第一商業銀行帳號
    000-00000000000號帳戶（下稱第一銀行帳戶）帳號資料，
    以通訊軟體WeChat（下稱微信）告知予真實姓名年籍不詳之
    詐欺集團成員使用。」，更正為「陳冠庭於民國109年5月18
    日，結識真實姓名年籍均不詳，通訊軟體WeChat（下稱微信
    ）暱稱『J』之成年人，使用微信作為聯繫方法，而與『J』共同
    意圖為自己不法之所有，基於共同詐欺之犯意聯絡，先提供
    其所保管、由不知情之方聖傑申辦之第一商業銀行帳號000-
    00000000000號帳戶（下稱第一銀行帳戶）帳號資料，供『J』
    使用。」；證據部分補充：「被告於本院準備程序及審理中
    之自白」外，餘均引用檢察官起訴書（如附件）之記載。
三、論罪科刑：
    因本案並無證據足以認定實行詐騙之正犯達3人以上，是核
    被告所為，係犯刑法第339條第1項之詐欺取財罪。被告與「
    J」間，就上揭犯行，有犯意聯絡及行為分擔，為共同正犯
    。被告所為與僅提供帳戶讓被害人存入款項之行為，性質上
    僅可認為係詐欺取財構成要件以外之幫助行為尚屬有別，是
    檢察官認被告係犯幫助詐欺犯行，尚有誤會，惟正犯與幫助
    犯，其基本犯罪事實並無不同，僅犯罪之態樣有所不同，尚
    不生變更起訴法條之問題。爰以行為人責任為基礎，審酌被
    告貪圖不法利益，而提供上開帳戶，復持提款卡領取詐騙所
    得款項，造成告訴人財產上損失，所為影響社會秩序，破壞
    民眾對社會、甚至人與人之間信任關係，固有不該，惟念被
    告年輕識淺，坦承犯行，當庭表示願賠償告訴人15,000元，
    因告訴人另請求精神慰撫金3萬元，致未能達成和解，有本
    院公務電話紀錄可證，兼衡被告前無犯罪紀錄，有臺灣高等
    法院被告前案紀錄表可參，素行非劣，教育程度為綜合高中
    畢業，分工參與犯罪程度、對告訴人所生財產損害程度、本
    案獲利4千元等一切情狀，量處如主文所示之刑，並諭知易
    科罰金之折算標準。
四、沒收：
  ㈠被告參與本案詐騙集團而從事提領款項之車手工作，其自承
    獲取4千元之報酬，係屬犯罪所得，且未扣案，應依刑法第3
    8條之1 第1項前段、第3項之規定宣告沒收，並於全部或一
    部不能沒收或不宜執行沒收時，追徵其價額。
  ㈡至前揭詐得其餘款項，被告業已購買GASH點數，且傳送序號
    、密碼給「J」一節，為被告供明在卷，並有微信對話紀錄
    在卷供參，核與一般詐騙集團內部分配酬勞情形尚無未合，
    復查無積極證據證明前揭詐得其餘款項係遭被告取走或有分
    得之情，故無從就其餘詐得之款項部分對被告宣告沒收。另
    就被告供本案犯罪用之銀行帳戶之提款卡，已經通報為警示
    帳戶而失去功用，依刑法第38條之2第2項規定，裁量不予宣
    告沒收。
據上論斷，應依刑事訴訟法第273 條之1第1項、第299條第1項前
段，刑法第28條、第339 條第1項、第41條第1項前段、第38條之
1第1項前段、第3項、第38條之2第2項，刑法施行法第1條之1第1
項，判決如主文。
本案經檢察官陳貞卉提起公訴，檢察官林于湄到庭執行職務。
中　　華　　民　　國　　110 　年　　10　　月　　29　　日
                  刑事第四庭  法  官  梁昭銘
以上正本證明與原本無異。
如不服本判決應於收受送達後20日內向本院提出上訴書狀，並應
敘述具體理由。其未敘述上訴理由者，應於上訴期間屆滿後20日
內向本院補提理由書(均須按他造當事人之人數附繕本)「切勿逕
送上級法院」。告訴人或被害人如對於本判決不服者，應具備理
由請求檢察官上訴，其上訴期間之計算係以檢察官收受判決正本
之日期為準。
因疫情而遲誤不變期間，得向法院聲請回復原狀。
中　　華　　民　　國　　110 　年　　10　　月　　29　　日
                              書記官  唐千惠